最高法院刑事判決　　　　　　　　　 111年度台上字第3892號
上　訴　人　王哲聖


選任辯護人　呂世駿律師
上列上訴人因違反毒品危害防制條例等罪案件，不服臺灣高等法
院中華民國111年3月29日第二審判決（110 年度上訴字第1150號
，起訴案號：臺灣桃園地方檢察署109年度偵字第12709、 14906
、18695、22428號），提起上訴，本院判決如下：
    主  文
上訴駁回。
    理  由
一、按刑事訴訟法第377 條規定，上訴於第三審法院，非以判決
    違背法令為理由，不得為之。是提起第三審上訴，應以原判
    決違背法令為理由，係屬法定要件。如果上訴理由書狀並未
    依據卷內訴訟資料，具體指摘原判決不適用何種法則或如何
    適用不當，或所指摘原判決違法情事，顯與法律規定得為第
    三審上訴理由之違法情形，不相適合時，均應認其上訴為違
    背法律上之程式，予以駁回。
二、本件原審審理結果，認定上訴人王哲聖如原判決附表（下稱
    附表）一、二所示違反毒品危害防制條例及藥事法各犯行明
    確，因而撤銷第一審之科刑判決，改判仍論處上訴人犯如附
    表一編號1至4所示販賣（附表一編號1、3、4 部分）或共同
    販賣（附表一編號2 部分）第二級毒品，及變更檢察官所引
    起訴法條論處如附表二所示明知為禁藥而轉讓等罪刑，另依
    想像競合犯從一重論處如附表一編號5 所示販賣第一毒品罪
    刑。已載敘其調查證據之結果及憑以認定犯罪事實之心證理
    由。
三、原判決認定上訴人如附表一編號5 所示販賣第一級、第二級
    毒品犯行，係綜合上訴人於檢察官訊問及第一審此部分認罪
    之供述（業適用修正前毒品危害防制條例第17條第2 項規定
    減輕其刑），佐以與上訴人不利己之供述相符之證人詹明憲
    （購毒者）之證詞及卷附相關證據資料，而為論斷。並依調
    查證據所得之直接、間接證據為合理推論，相互勾稽，針對
    上訴人此部分坦認犯行之供述，如何與詹明憲之指證暨案內
    其他事證，互核相符，經綜合為整體判斷，何以堪信上訴人
    該基於自由意思所為認罪之供述屬實，及上訴人於原審改口
    否認此部分販賣犯行，辯稱僅帶同詹明憲前往向綽號「姐姐
    」之人購毒各詞，何以無足為其有利之認定，詳予論述，記
    明所憑。所為論列說明，與卷證資料悉無不合，無悖乎經驗
    與論理法則，並非僅以上訴人自白犯罪之供述為其唯一證據
    ，自無認定事實未憑證據之違法可言。上訴意旨置原判決此
    部分之明白論敘於不顧，仍就原審已指駁說明之事項，重為
    事實上之爭辯，泛言指摘原判決此部分依憑上訴人前述自白
    即予論處，未審酌附表四編號5 所示通訊監察譯文內容及詹
    明憲於原審之證述，似可認上訴人僅協助綽號「姐姐」之人
    與詹明憲聯繫而幫助販賣各情，有認定事實不憑證據之違法
    云云，並非合法之第三審上訴理由。
四、原判決針對上訴人所指毒品來源莊佳惠雖經偵查起訴，然該
    案莊佳惠經起訴之犯罪事實為於民國109年1月27日與上訴人
    共同販賣大麻予朱德昇、及同年4 月18日轉讓甲基安非他命
    予上訴人（業經臺灣桃園地方法院109 年度訴字第1158號判
    決分別論處莊佳惠犯共同販賣第二級毒品及變更檢察官所引
    起訴法條論處犯販賣第二級毒品共2 罪刑），均難認與上訴
    人本案相關犯行之毒品來源有關，何以非屬供出本案犯行之
    毒品來源，而無從適用毒品危害防制條例第17條第1 項規定
    減免其刑之認定，詳為闡述，說明其論據，並無不合。又毒
    品危害防制條例第17條第1 項減輕或免除其刑之規定，係以
    犯販賣毒品罪者，供出毒品來源，因而查獲其他正犯或共犯
    ，為其要件。而本件既無上訴人供出本案各犯行之毒品來源
    ，因而查獲莊佳惠各關連犯行且足以確信屬實之事證，且據
    上訴人與原審辯護人於原審審判期日陳明別無其他證據聲請
    調查，原判決依法踐行調查證據程序後，未就上訴人本案各
    犯行依上開規定減輕或免除其刑，並無違誤。至上訴意旨所
    謂已供出足以查獲附表一編號4、5所示毒品來源之事證，僅
    購毒者與上訴人之通話內容及上訴人或購毒者針對前述通訊
    聯繫內容之部分說詞；另所稱與附表二編號2 所示轉讓禁藥
    犯罪時間具密接性之上訴人與莊佳惠間聯絡見面之通話內容
    ，縱輔以上訴人一己之說詞，仍無足使警、偵機關認定已具
    足認莊佳惠另涉提供各該毒品之犯罪嫌疑，原判決審酌相關
    事證（含臺灣桃園地方檢察署109年度他字第1661號、109年
    度偵字第17616 號偵查卷宗影本，以下以字別及案號簡稱之
    ）針對此部分法律適用所為判斷，亦難認有調查未盡之違法
    。上訴意旨就該同一事項之證據取捨與法律適用，持不同見
    解任意爭執，漫言原判決援引前述他字第1661號、偵字第17
    616 號偵查卷未附於本案卷內，且上訴人已供出本案毒品來
    源均為莊佳惠，其中附表一編號4、5及附表二編號2 部分，
    又有前述事證可佐，不可僅因莊佳惠所涉其他犯嫌未據起訴
    或被訴犯罪時間在本案犯行之後，即認未查獲該毒品來源，
    指摘原判決未適用前述規定減輕或免除其刑，有判決不適用
    法則及調查未盡之違法云云，並非上訴第三審之適法理由。
    再原判決理由欄為行文之便，雖援引上訴人於原審相關辯詞
    內容，說明上訴人所辯僅介紹或帶同購毒者向綽號「姐姐」
    之莊佳惠購毒各詞，何以為無可採（見原判決第7頁第6至 9
    行、第14頁第2至4行、第14頁第30行以下），然此與所犯各
    罪有否前述條例第17條第1 項之供出毒品來源，因而查獲其
    他正犯或共犯之判斷，究屬二事，縱其行文或用語未盡周延
    ，但於判決結果並無影響。上訴意旨從中擷取原判決部分文
    字內容，任意爭執，泛言原判決相關論斷內容前後不一，有
    判決理由矛盾之違法云云，自不得執以指摘資為合法之第三
    審上訴理由。
五、量刑輕重，屬為裁判之法院得依職權裁量之事項，苟其量刑
    已以行為人之責任為基礎，並斟酌刑法第57條各款所列情狀
    ，在法定刑度內，酌量科刑，如無違反公平、比例及罪刑相
    當原則，致明顯輕重失衡情形，自不得指為違法。原判決具
    體審酌刑法第57條科刑等相關一切情狀，依卷存事證就上訴
    人各犯罪情節及行為人屬性等事由，在罪責原則下適正行使
    其刑罰之裁量權，所量定之刑，客觀上未逾越法定刑度，且
    與罪刑相當原則無悖，難認有逾越法律規定範圍，或濫用裁
    量權限之違法情形。又原判決已說明本案各罪雖為累犯，但
    裁量不予加重之認定，並無考量累犯情事而予加重之疑慮，
    且無理由矛盾之違法情形。且原判決關於附表一編號5 部分
    ，除認第一審認定該販賣甲基安非他命之數量與卷證不符（
    誤販賣35公克甲基安非他命為1.02公克）外，另以第一審判
    決此部分適用毒品危害防制條例第17條第1 項之規定減輕及
    依刑法第47條第1 項規定加重其刑等適用法則不當，而予撤
    銷改判（另適用刑法第59條規定酌減），其論處較第一審判
    決（處有期徒刑7年8月）為重之罪刑（處有期徒刑8 年），
    並無違反不利益變更禁止原則可言。再量刑係法院就繫屬個
    案犯罪之整體評價，乃事實審法院得依職權裁量之事項，故
    量刑判斷當否之準據，應就判決之整體觀察為綜合考量，不
    可摭拾其中片段，遽予評斷。是原判決縱未逐一列記酌量上
    訴人罪刑之全部細節，於結果並無影響。上訴意旨持憑己見
    ，就原判決刑罰裁量職權之合法行使漫事爭執，泛言原判決
    已說明不依累犯之規定加重，但主文仍記載為累犯，似有考
    量累犯而加重刑度之嫌，且原判決附表一編號1至4之宣告刑
    均與第一審判決相同，但附表一編號5 之宣告刑竟較第一審
    判決量刑為重，又未說明審酌各量刑事項之具體情形，指摘
    原判決之量刑有違反論理及經驗法則、罪刑相當與不利益變
    更禁止原則，而有不適用法則、適用不當、理由不備之違法
    云云，並非第三審上訴之合法理由。
六、綜合前旨及其他上訴意旨仍置原判決所為明白論斷於不顧，
    而持已為原判決指駁之陳詞再事爭辯，或對於事實審法院職
    權行使，徒以自己之說詞，任意指為違法，要與法律規定得
    為第三審之上訴理由，不相適合。本件上訴違背法律上程式
    ，應予駁回。
據上論結，應依刑事訴訟法第395條前段，判決如主文。
中    華    民    國   111    年    9     月    7     日
                  刑事第八庭審判長法  官  何  菁  莪  
                                  法  官  何  信  慶  
                                  法  官  劉  興  浪  
                                  法  官  黃  潔  茹  
                                  法  官  朱  瑞  娟  
本件正本證明與原本無異
                                  書記官
中    華    民    國   111    年    9     月    12    日